【裁判字號】    98,訴,170
【裁判日期】    980723
【裁判案由】    地價稅
【裁判全文】
高雄高等行政法院判決
                                       98年度訴字第170號
                              .
原      告  祭祀公業葉營
代  表  人  甲○○
被      告  乙○○○○○
代  表  人  丙○○局長
訴訟代理人  戊○○
            丁○○
上列當事人間地價稅事件，原告不服臺南市政府中華民國98年1
月20日南市行救字第09826506410號訴願決定，提起行政訴訟，
本院判決如下：
    主  文
原告之訴駁回。
訴訟費用由原告負擔。
    事實及理由
一、事實概要：
    緣原告祭祀公業葉菅於民國97年8月8日辦竣更名登記為祭祀
    公業葉營，其所有坐落台南市○區○○段（下稱同安段）24
    9-1（面積597.36平方公尺）、249-2（面積1,774.81平方公
    尺）、249-3（面積157.23平方公尺）、249-4（面積2,230.
    31平方公尺）、249-5（面積828.74平方公尺）、249-6（面
    積77.68平方公尺）地號等6筆土地（下稱系爭土地），原係
    課徵田賦。嗣被告依台南市政府96年12月14日南市都計字第
    0961654670號函復，得知同安段249-1、249-3、249-4、249
    -5、249-6地號等5筆土地，其91年1月迄今都市計畫使用分
    區編定為「低密度住宅區」，另249-2地號土地則編定為「
    道路用地」，且無耕地三七五減租條例出租耕地情形，與土
    地稅法第22條課徵田賦規定要件不合，被告乃依稅捐稽徵法
    第21條規定，以97年6月18日南市稅土字第09712030530號函
    ，就同安段249-1、249-3、249-4、249-5、249-6地號等5筆
    土地，依土地稅法第14條規定，改按一般用地稅率計課地價
    稅，補徵92年至96年期之差額地價稅計新臺幣（下同）738,
    571元（92年130,498元、93年154,260元、94年154,260元、
    95年154,260元、96年145,293元）；另同安段249-2地號土
    地則自98年期起改按公共設施保留地稅率千分之6計課地價
    稅，原告不服，申請復查，未獲變更，提起訴願，遭決定駁
    回，遂提起本件行政訴訟。
二、本件原告主張︰
（一）依耕地三七五租約清理要點（下稱清理要點）第8點規定
      ：「耕地租約期滿出租耕地為祭祀公業、神明會、法人及
      其他非自然人所有者，不得依耕地三七五減租條例第19條
      規定申請收回自耕。」則若出租人未申請收回自耕，其耕
      地應當仍屬繼續承租，原告未曾向承租人申請收回自耕，
      何來無出租耕地情形之有？
（二）又依清理要點第5點規定：「耕地租約期滿，出租人未申
      請終止租約，而承租人申請繼續承租，並有繼續耕作之事
      實者，應准續訂租約。」系爭土地之租約尚未期滿，且若
      期滿，承租人申請繼續承租，並有繼續耕作之事實，應准
      續訂租約。故系爭土地既屬耕地三七五減租條例出租耕地
      之情形，且應依土地稅法規定課徵田賦云云。並聲明求為
      判決：訴願決定及原處分均撤銷。
三、被告則以︰
（一）系爭土地原課徵田賦，嗣經被告依財政部96年12月26日台
      財稅字第09604140380號函頒「97年度加強地價稅稅籍及
      使用情形清查作業細部計畫」規定，查得系爭249-1、249
      -3、249-4、249-5、249-6地號等5筆土地，其91年1月迄
      今都市計畫使用分區，編定為「低密度住宅區」，另249-
      2地號土地則編定為「道路用地」，且無耕地三七五減租
      條例出租耕地情形，與土地稅法第22條課徵田賦規定要件
      不合，被告乃依稅捐稽徵法第21條規定，就上開5筆土地
      ，依土地稅法第14條規定，改按一般用地稅率計課地價稅
      ，予以補徵92年至96年期之差額地價稅計738,571元；另
      249-2地號土地則自98年期起改按公共設施保留地稅率千
      分之6計課地價稅，尚無不合。
（二）按土地稅法第22條第1項但書係規範都市土地合於該條第
      1項第1款至第5款規定要件者，其土地徵收田賦（目前停
      徵），而該條文第1項第1款至第5款之規定，均限於土地
      作農業使用者，方得徵收田賦。而同安段249-1、249-3、
      249-4、249-5、249-6地號等5筆土地其使用分區自91年1
      月之後已變更為低密度住宅區○○○段249-2地號土地則
      變更為道路用地，均非屬農業區，且於97年9月8日臺南市
      南區區公所會同被告至現場勘查，系爭土地均無耕作之情
      形，其現況係雜草叢生，部分土地地面上已鋪設水泥，且
      搭設汽車停車帳篷架，現場亦有數輛汽車停放，其未作農
      業使用至明，顯然不符合土地稅法第22條課徵田賦之要件
      ，有台南市南區區公所97年9月12日南南民字第097001590
      1號函及其檢送之「台南市南區租佃委員會勘紀錄表」、
      照片附原處分卷可稽。
（三）依耕地三七五減租條例第6條及臺灣省耕地租約登記辦法
      第2條第1項之規定，辦理耕地租約之訂立、變更、終止或
      換訂登記之權責單位為區公所，系爭土地係坐落於臺南市
      南區，該等土地是否屬訂有耕地三七五租約之土地，應由
      臺南市南區區公所認定，而該所已以97年7月28日南南民
      字第0970012734號函復被告，系爭土地並無訂立三七五租
      約資料記載，且該所亦於97年9月8日會同被告及相關人員
      至現場勘查後，亦以上開97年9月12日南南民字第0970015
      901號函復被告，系爭土地並無耕作之情形，益見系爭土
      地並無土地稅法第22條課徵田賦規定之適用，是原處分並
      無違誤不當，自應予維持等情，資為抗辯，並聲明求為判
      決駁回原告之訴。
四、本件事實概要欄所載之事實，已經兩造分別陳述在卷，並有
    被告92年至96年地價稅繳款書、地價稅課稅明細表、台南市
    南區租佃委員會勘紀錄表、現場照片、台南市南區地籍圖查
    詢資料、台南市南區區公所上開各函等附原處分卷可稽，洵
    堪認定。原告提起本件訴訟，無非以：系爭土地訂有耕地三
    七五租約，依清理要點第5點及第8點，原告不僅於租期屆滿
    時不得將土地收回自耕，且應准承租人續租，則系爭土地課
    徵田賦，並無違誤，被告不應改課地價稅等語，資為論據。
五、經查：
（一）按「（第1項）稅捐之核課期間，依左列規定：．．．二
      、依法應由納稅義務人實貼之印花稅，及應由稅捐稽徵機
      關依稅籍底冊或查得資料核定課徵之稅捐，其核課期間為
      5年。．．．（第2項）在前項核課期間內，經另發現應徵
      之稅捐者，仍應依法補徵或並予處罰，．．．。」稅捐稽
      徵法第21條定有明文。又「已規定地價之土地，除依第22
      條規定課徵田賦者外，應課徵地價稅。」「地價稅基本稅
      率為千分之10。．．．。」「都市計畫公共設施保留地，
      ．．．統按千分之6計徵地價稅；其未作任何使用並與使
      用中之土地隔離者，免徵地價稅。」「（第1項）非都市
      土地依法編定之農業用地或未規定地價者，徵收田賦。但
      都市土地合於左列規定者亦同：一、依都市計畫編為農業
      區及保護區，限作農業用地使用者。二、公共設施尚未完
      竣前，仍作農業用地使用者。三、依法限制建築，仍作農
      業用地使用者。四、依法不能建築，仍作農業用地使用者
      。五、依都市計畫編為公共設施保留地，仍作農業用地使
      用者。（第2項）前項第2款及第3款，以自耕農地及依耕
      地三七五減租條例出租之耕地為限。．．．。」為土地稅
      法第14條、第16條、第19條及第22條所明定。準此，已規
      定地價之都市土地，除符合土地稅法第22條第1項但書各
      款之規定外，無課徵田賦之餘地；又得依土地稅法第22條
      第1項但書各款規定課徵田賦者，均以土地作農業使用為
      必要，否則即應依土地稅法第14條規定課徵地價稅。
（二）經查，系爭土地原課徵田賦，然經被告查得系爭同安段24
      9-1地號、249-3地號至249-6地號等5筆土地，其91年1月
      迄今都市計畫使用分區，編定為「低密度住宅區○○○○
      ○段249-2地號土地則編定為「道路用地」，有台南市政
      府96年12月14日南市都計字第09616564670號函附系爭土
      地都市計畫使用分區附原處分卷可稽。又經被告於97年9
      月8日會同台南市南區區公所至現場勘查，系爭土地均無
      耕作，現況雜草叢生，部分土地地面上已鋪設水泥，並搭
      設汽車停車帳篷架，現場亦有數輛汽車停放，有台南市南
      區區公所97年9月12日南南民字第0970015901號函及其檢
      送之「台南市南區租佃委員會勘紀錄表」、現場拍攝照片
      附原處分卷可稽，核與原告代表人於本院審理時稱系爭土
      地因沒有收成，約有20餘年未作農業使用等語相符（見本
      院卷第27頁），堪信被告認定系爭土地自92年起即未作農
      業使用之事實，可以採信。揆諸土地稅法第14條及第22條
      規定，系爭土地既未作農業使用，即應課徵地價稅，原告
      主張課徵田賦，並無可取。被告於核課期間內，發現系爭
      土地應課徵地價稅，就同安段249-1、249-3、249-4、249
      -5、249-6地號等5筆土地，改按一般用地稅率計課地價稅
      ，補徵92年至96年期之差額地價稅；另同安段249-2地號
      土地則自98年期起改按公共設施保留地稅率千分之6計課
      地價稅，洵屬有據。
（三）原告雖主張系爭土地訂有耕地三七五租約云云，惟查，系
      爭土地事實上並未作農業使用，故即便訂有耕地三七五租
      約，亦無課徵田賦之餘地，而應課徵地價稅。況且，審視
      清理要點第5點及第8點：「耕地租約期滿，出租人未申請
      終止租約，而承租人申請繼續承租，並有繼續耕作之事實
      者，應准續訂租約。」「耕地租約期滿出租地為祭祀公業
      、神明會、法人等及其他非自然人所有者，不得依耕地三
      七五減租條例第19條規定申請收回自耕。但耕地租約如有
      同條例第17條第1項各款情形之一，或承租人表示不願繼
      續承租者，准予辦理終止租約登記。」之規定，祭祀公業
      出租之耕地雖不得依耕地三七五減租條例第19條規定申請
      收回自耕，惟如有同條例第17條第1項各款情形，或承租
      人表示不願續租時，並非不得辦理終止租約登記。而據被
      告向耕地租約登記機關台南市南區區公所查詢結果，經該
      所表示系爭土地經查並無訂立三七五租約資料記載，有台
      南市南區區公所97年7月28日南南民字第0970012734號函
      附原處分卷可稽。至於原告所提出之南南租字第692號（
      承租土地地號灣裡段691、693地號）及第693號租約（承
      租土地地號灣裡段695-2地號），經查僅其中南南租字第
      692號租約中之灣裡段693地號為系爭土地重測前之地號，
      其餘則與系爭土地無關，有各該租約及土地登記簿謄本附
      本院卷（第28頁-31頁、第39頁-48頁）可憑，然而，南南
      租字第692號租約業經台南市政府以「該租約租期屆滿，
      出、承租人均未申請收回或續訂租約為由」，於92年5月5
      日以南市地權字第09214509970號函核定逕為註銷在案，
      有台南市政府97年8月21日南市地權字第09714517490號函
      附原處分卷可稽。故系爭土地之租約既已註銷，且事實上
      已有20餘年無耕作事實，則原告徒執上開業經註銷之租約
      ，主張系爭土地有耕地三七五租約，應依土地稅法第22條
      第1項但書課徵田賦云云，洵無可取。
六、綜上所述，原告之主張並無可採。被告就系爭同安段249-1
    、249-3、249-4、249-5、249-6地號等5筆土地，改按一般
    用地稅率補徵92年至96年期之差額地價稅計738,571元（92
    年130,498元、93年154,260元、94年154,260元、95年154,2
    60元、96年145,293元）；另同安段249-2地號土地則自98年
    期起改按公共設施保留地稅率千分之6計課地價稅，經核並
    無違誤。訴願決定予以維持，亦無不合。原告起訴意旨求為
    撤銷，為無理由，應予駁回。又本件事證已臻明確，兩造其
    餘攻擊防禦方法核與判決結果不生影響，爰不逐一論述，附
    此敘明。
七、據上論結，本件原告之訴為無理由，依行政訴訟法第98條第
    1項前段，判決如主文。
中    華    民    國    98    年     7    月   23     日
             高雄高等行政法院第二庭
                         審判長法官  江  幸  垠
                               法官  戴  見  草
                               法官  簡  慧  娟
以上正本係照原本作成。
如不服本判決，應於判決送達後20日內向本院提出上訴書狀，其
未表明上訴理由者，應於提起上訴後20日內向本院提出上訴理由
書（須按對造人數附繕本）；如於本判決宣示或公告後送達前提
起上訴者，應於判決送達後20日內補提上訴理由書（須附繕本）
。未表明上訴理由者，逕以裁定駁回。
中    華    民    國    98    年     7    月   23     日
                             書記官  涂  瓔  純


司法院資訊處製作；財團法人民間司法改革基金會備份。
